臺灣新竹地方法院刑事判決
111年度金訴字第365號
公  訴  人  臺灣新竹地方檢察署檢察官
被      告  范姜汶玄





上列被告因違反洗錢防制法等案件，經檢察官提起公訴（111年
度偵字第2648號），被告於準備程序中為有罪之陳述，經本院告
知被告簡式審判程序之旨，並聽取當事人意見後，本院裁定由受
命法官獨任進行簡式審判程序，判決如下：
    主  文
范姜汶玄幫助犯洗錢防制法第十四條第一項之洗錢罪，處有期徒
刑參月，併科罰金新臺幣壹仟元，罰金如易服勞役，以新臺幣壹
仟元折算壹日。
    事 實 及 理 由
一、范姜汶玄依其社會生活之通常經驗與智識思慮，已預見將己
    有金融帳戶之金融卡及提款密碼提供非屬親故或互不相識之
    人使用，可能供詐騙集團將詐欺犯罪所得款項匯入及提領，
    並藉此達到掩飾詐欺犯罪所得去向之目的，其因需錢孔急而
    以通訊軟體LINE與身分不詳之詐欺集團成員聯繫後，雖知悉
    對方允諾之工作機會及報酬與正常情形相悖，然為獲取對方
    允諾之報酬（實際上並未取得），而基於幫助他人詐欺取財
    、掩飾詐欺犯罪所得去向之洗錢不確定故意，於民國110年1
    1月27日前某時，在新竹縣北埔鄉7-11中德門市，以店到店
    方式，將其申辦之中華郵政股份有限公司竹東下公館郵局帳
    號000-00000000000000號帳戶（下稱郵局帳戶）之金融卡寄
    至對方指定地點（已將金融卡密碼變更為對方指定之密碼）
    。嗣詐欺集團成員取得上開帳戶之金融卡、密碼後，即意圖
    為自己不法之所有，由該詐欺集團成年成員基於詐欺取財、
    洗錢之犯意，於110年11月27日16時54分許，佯裝資生堂客
    服人員以電話與賴潔瑩聯絡，佯稱因操作疏失，將其設定為
    批發商，須依指示取消云云，致賴潔瑩陷於錯誤，於同日17
    時15分、17分許，陸續轉帳新臺幣（下同）各9萬9,999元、
    4萬9,989元至上開范姜汶玄所有之郵局帳戶，且由該詐騙集
    團成員以上開帳戶之金融卡、密碼，將款項提領一空，而以
    此方式幫助該詐欺集團成員向他人詐取財物得逞併以掩飾前
    述詐欺犯罪所得之去向。
二、上開犯罪事實，業據被告范姜汶玄於本院訊問時坦承不諱，
    核與證人即告訴人賴潔瑩於警詢中證述之情節相符，復有告
    訴人提出之上開轉帳之交易明細列印頁面、簡訊通知列印畫
    面、上開郵局帳戶之開戶基本資料、客戶歷史交易明細、中華
    郵政股份有限公司111年5月24日儲字第1110156895號函文暨
    所附之查詢存簿及金融卡變更資料、國泰世華商業銀行存匯
    作業管理部111年5月24日國世存匯作業字第1110087609號函
    暨所附之提款機監視錄影畫面光碟各1份在卷足稽，已堪認
    被告之任意性自白與事實相符，洵堪採信。綜上，本件事證
    已臻明確，應依法論罪科刑。
三、論罪及減輕事由：
（一）按洗錢防制法於105年12月28日修正公布，並於106年6 月
      28日生效施行，該法第2條所稱之「洗錢」行為，係指：
      一、意圖掩飾或隱匿特定犯罪所得來源，或使他人逃避刑
      事追訴，而移轉或變更特定犯罪所得；二、掩飾或隱匿特
      定犯罪所得之本質、來源、去向、所在、所有權、處分權
      或其他權益者；三、收受、持有或使用他人之特定犯罪所
      得。並於第14條、第15條規定其罰則，俾防範犯罪行為人
      藉製造資金流動軌跡斷點之手段，去化不法利得與犯罪間
      之聯結。申言之，洗錢防制法之立法目的，在於防範及制
      止因犯第3條所列之特定犯罪而取得或變得之財物或財產
      上利益及其之孳息，藉由包含處置（即將特定犯罪所得直
      接予以移轉或變更）、分層化（即以迂迴層轉、化整為零
      之多層化包裝方式，掩飾或隱匿特定犯罪所得）及整合（
      即收受、持有或使用他人之特定犯罪所得，使之回流至正
      常金融體系，而得以合法利用享受）等各階段之洗錢行為
      ，使其形式上轉換成為合法來源，以掩飾或切斷特定犯罪
      所得與犯罪之關聯性，而藉以逃避追訴、處罰。參酌洗錢
      防制法第3條、第4條第2項立法說明：「洗錢犯罪之處罰
      ，其有關前置犯罪之聯結，並非洗錢犯罪之成立要件，僅
      係對於違法、不合理之金流流動起訴洗錢犯罪，作不法原
      因之聯結」、「洗錢犯罪以特定犯罪為前置要件，主要著
      眼於對不法金流軌跡之追查，合理建構其追訴基礎，與前
      置之特定犯罪成立與否，或是否有罪判決無關」等旨，一
      般洗錢罪與特定犯罪係不同構成要件之犯罪，各別行為是
      否該當於一般洗錢罪或特定犯罪，應分別獨立判斷，特定
      犯罪僅係洗錢行為之「不法原因聯結」，即特定犯罪之「
      存在」及「利得」，僅係一般洗錢罪得以遂行之情狀，而
      非該罪之構成要件行為。特定犯罪之既遂與否和洗錢行為
      之實行間，不具有時間先後之必然性，只要行為人實行洗
      錢行為，在後續因果歷程中可以實現掩飾、隱匿特定犯罪
      所得之效果，即得以成立一般洗錢罪，並不以「特定犯罪
      已發生」或「特定犯罪所得已產生」為必要（最高法院10
      8 年度台上大字第3101號刑事大法庭裁定意旨參照）。
（二）再按刑法第30條之幫助犯，係以行為人主觀上有幫助故意
      ，客觀上有幫助行為，即對於犯罪與正犯有共同認識，而
      以幫助意思，對於正犯資以助力，但未參與實行犯罪之行
      為者而言。幫助犯之故意，除需有認識其行為足以幫助他
      人實現故意不法構成要件之「幫助故意」外，尚需具備幫
      助他人實現該特定不法構成要件之「幫助既遂故意」，惟
      行為人只要概略認識該特定犯罪之不法內涵即可，無庸過
      於瞭解正犯行為之細節或具體內容。此即學理上所謂幫助
      犯之「雙重故意」。本件被告將上開郵局帳戶金融卡、密
      碼交付與本案詐騙集團成員，嗣本案詐騙集團成員實行前
      開之詐欺取財罪，且為掩飾、隱匿其犯罪所得財物之去向
      ，而令告訴人將款項匯入被告所開立之郵局帳戶後，再由
      詐騙集團成員將該等款項提領一空，因而產生遮斷金流以
      逃避國家追訴、處罰之效果，被告所為，顯係基於幫助他
      人詐取財物、洗錢之犯意所為，屬詐欺取財罪、洗錢罪構
      成要件以外之行為，應論以詐欺取財罪、洗錢罪之幫助犯
      。
（三）核被告所為，係犯刑法第30條第1項前段、第339條第1項
      之幫助詐欺取財罪，及刑法第30條第1項前段、洗錢防制
      法第14條第1項之幫助洗錢罪。被告以一行為，同時犯上
      開幫助詐欺取財罪及幫助洗錢罪二罪，為想像競合犯，應
      依刑法第55條規定，從一重之幫助洗錢罪處斷。　
（四）被告基於幫助之犯意而為上開行為，均為幫助犯，爰依刑
      法第30條第2項之規定，按正犯之刑減輕之；另洗錢防制
      法第16條第2項規定，犯前二條之罪，在偵查或審判中自
      白者，減輕其刑。查被告於本院審理時自白本件幫助洗錢
      犯行，依前開規定，減輕其刑。並依刑法第70條規定遞減
      之。
四、爰以行為人之責任為基礎，審酌被告為圖交付上開帳戶金融
    卡、密碼後可獲與常情有違之工作與報酬，而容任所提供之
    帳戶可能遭他人持以作為詐騙他人所用之風險發生，助長詐
    騙財產犯罪之風氣，造成無辜民眾受騙而受有金錢損失，實
    為當今社會詐財事件發生之根源，並擾亂金融交易往來秩序
    及社會正常交易安全甚鉅，且亦因被告之行為，掩飾了犯罪
    所得之去向，復致使執法人員難以追查正犯之真實身分，行
    為實屬不當，另考量被告終坦承犯行之態度，兼衡告訴人遭
    詐騙匯入之金額與所表示之意見，及被告之智識程度、家庭
    生活、經濟狀況等一切情狀，量處如主文所示之刑，並諭知
    罰金易服勞役之折算標準。
五、據上論斷，應依刑事訴訟法第273條之1第1項、第299條第1
    項前段，判決如主文。
本案經檢察官陳興男提起公訴，檢察官沈郁智到庭執行職務。
中　　華　　民　　國　　111 　年　　11　　月　　29　　日
                        刑事第二庭  法  官  潘韋廷
以上正本證明與原本無異。
如不服本判決應於收受本判決後20日內向本院提出上訴書狀，上
訴書狀應敘述具體理由。上訴書狀未敘述上訴理由者，應於上訴
期間屆滿後20日內補提理由書狀於本院(均須按他造當事人之人
數附繕本 )「切勿逕送上級法院」。 
中　　華　　民　　國　　111 　年　　11　　月　　29　　日
                                    書記官  李佳穎
附錄論罪科刑法條：
洗錢防制法第2條
本法所稱洗錢，指下列行為：
一、意圖掩飾或隱匿特定犯罪所得來源，或使他人逃避刑事追訴
    ，而移轉或變更特定犯罪所得。
二、掩飾或隱匿特定犯罪所得之本質、來源、去向、所在、所有
    權、處分權或其他權益者。
三、收受、持有或使用他人之特定犯罪所得。
　　
洗錢防制法第14條第1項
有第二條各款所列洗錢行為者，處7 年以下有期徒刑，併科新臺
幣5 百萬元以下罰金。

刑法第339條第1項
意圖為自己或第三人不法之所有，以詐術使人將本人或第三人之
物交付者，處5 年以下有期徒刑、拘役或科或併科50萬元以下罰
金。

刑法第30條
幫助他人實行犯罪行為者，為幫助犯。雖他人不知幫助之情者，
亦同。
幫助犯之處罰，得按正犯之刑減輕之。